【裁判字號】    99,上易,296
【裁判日期】    990430
【裁判案由】    毒品危害防制條例
【裁判全文】
臺灣高等法院刑事判決                 99年度上易字第296號
上  訴  人
即  被  告  甲○○
上列上訴人因毒品危害防制條例案件，不服臺灣臺北地方法院98
年度易字第2184號，中華民國98年12月31日第一審判決（起訴案
號：臺灣臺北地方法院檢察署98年度偵字第17153 號），提起上
訴，本院判決如下：
    主  文
上訴駁回。
    事  實
一、甲○○前於民國97年間因竊盜案件，經臺灣士林地方法院以
    97年度士簡字第1225號判決判處有期徒刑3 月，又因持有第
    一級毒品海洛因案件，經同法院以97年度湖簡字第91號判決
    判處有期徒刑4 月，並經同法院以97年度聲字第1719號裁定
    定其應執行有期徒刑6 月，97年12月12日易科罰金執行完畢
    。其明知海洛因為毒品危害防制條例所列第一級毒品，不得
    非法持有，竟於98年2 月12日下午3 點多左右，為供自己施
    用，在臺北市○○○路與西園路交岔路口龍山寺捷運站前，
    向真實姓名年籍均不詳之成年男子取得海洛因1 包而持有之
    ，並立即騎乘機車離去。嗣經在龍山寺捷運站附近埋伏之臺
    北縣政府警察局海山分局警員李健立、李韋達、朱邠晟等共
    同在後追緝，至同日下午3 點30分左右，趁甲○○在臺北市
    ○○○路與梧州街口下車欲購買檳榔之際，依法執行附帶搜
    索，自甲○○穿著之長褲前右側口袋扣得甲○○所有以衛生
    紙掩飾之海洛因1 包（淨重0.029 公克，驗餘淨重0.0284公
    克，空包裝1 個重0.33公克），始悉上情。
二、案經臺北縣政府警察局海山分局（下稱海山分局）報請臺灣
    臺北地方法院檢察署檢察官偵查起訴。
    理  由
壹、證據能力部分
一、被告以外之人於審判外之言詞或書面陳述，除法律有規定者
    外，不得作為證據，刑事訴訟法第159 條第1 項固有明文；
    惟被告以外之人於審判外之陳述，雖不符同法第159 條之1
    至之4規 定，而經當事人於審判程序同意作為證據，法院審
    酌該言詞陳述或書面陳述作成時之情況，認為適當者，亦得
    為證據。又當事人、代理人或辯護人於法院調查證據時，知
    有第159 條第1 項不得為證據之情形，而未於言詞辯論終結
    前聲明異議者，視為有前項之同意，同法第159 條之5 亦定
    有明文。本件公訴人及被告甲○○對於本院所引用之供述及
    非供述證據之證據能力，除被告甲○○於原審準備程序及審
    判程序中，爭執扣案海洛因1 包之證據能力外，其餘均表示
    沒有爭執，且迄於言詞辯論終結前未聲明異議。經審酌除扣
    案海洛因1 包以外，其餘本院所引用之供述及非供述證據資
    料作成時之情況，核無違法取證或其他瑕疵，認為以之作為
    證據為適當，均得做為證據。
二、扣案海洛因部分：
（一）按搜索依其程式，可區分為要式搜索與非要式搜索，其中
      非要式搜索，又區分為附帶搜索、同意搜索、緊急搜索，
      此觀刑事訴訟法第130 條、第131 條、第131 條之1 之規
      定自明，前述各項搜索有其法定要件及程序。其中，刑事
      訴訟法第130 條所定附帶搜索，其客體僅以犯罪嫌疑人之
      身體、隨身攜帶物件、所使用之交通工具及其立即可觸及
      之處所為限。又按刑事訴訟法第88條規定「現行犯，不問
      何人得逕行逮捕之。犯罪在實施中或實施後即時發覺者，
      為現行犯。有左列情形之一者，以現行犯論：一被追呼為
      犯罪人者。二因持有兇器、贓物或其他物件、或於身體、
      衣服等處露有犯罪痕跡，顯可疑為犯罪人者。」。至現行
      犯或準現行犯之逮捕，只要有相當理由相信被逮捕人為現
      行犯或準現行犯，即得合法逮捕，相當理由不要求百分之
      百確信，執法者依當時事實及情況，客觀形成相當的相信
      ，認為被逮捕人為現行犯或準現行犯，應認為即成立相當
      理由。
（二）證人李健立於原審訊問時結證稱：98年2 月12日下午2 點
      左右接獲線民打電話通報，用臺語說龍山寺捷運站那邊「
      有人要在那裡賣毒品」，沒有說是什麼種類，也沒有說是
      何人在交易，連綽號都沒有講，只有說交易的人會騎摩托
      車過去，大約30、40歲左右，身高、面貌都沒有說，所以
      要去龍山寺捷運站之前，並無特定查緝對象。其接獲線報
      時人在外面，時間很趕，直接到龍山寺捷運站，沒有帶攝
      影機，直接跟李韋達、朱邠晟過去。龍山寺捷運站是在臺
      北市○○○路與西園路交岔路口，其與李韋達在西園路埋
      伏，朱邠晟在和平西路埋伏。其看到被告直接將摩托車停
      在西園路的紅線後就下車，在龍山寺捷運站前與另一名年
      約30歲的男子交談約30秒後就騎車離開，以其擔任警察16
      年的經驗，覺得他們很可疑，認為被告應該就是要鎖定的
      對象，當時被告已經要騎車離開，時間緊急，所以跟李韋
      達騎車跟在被告後面，朱邠晟也騎車跟過來。因為另一名
      男子看起來比較年輕，與線報所稱的30、40歲左右的特徵
      不符，而且看到該名男子時，他已經在跟被告交談，之後
      是用走路的，不知道走到哪裡，所以沒有去追該名男子。
      被告騎到和平西路與梧州街口停車要買檳榔，其等就趁機
      上前盤查，出示身分證件後，告訴被告說有接獲線報指稱
      他可能涉及毒品，其先用臺語問被告說「身上有無帶藥」
      ，被告就將其身上揹的黑色包包打開，證明裡面沒有，其
      看裡面是沒有違禁品，接著就問被告的身分，通報派出所
      ，查出被告有毒品前科，之後其發現被告褲子前右口袋有
      鼓鼓的東西，就拍他的口袋，問他那是什麼，被告自己拿
      出來，是一糰衛生紙，裡面包著海洛因，印象中被告當天
      是穿牛仔褲（原審卷第40頁反面至第42頁）。於檢察官訊
      問時結證稱：其另外2 個同事到現場，分散在3 個角落，
      隔了約10分鐘左右，看到被告跟1 個人交談，不到1 分鐘
      就騎車走，所以在後面追，追到了梧州街、和平西路口，
      就盤查被告，其拍被告褲子的口袋，發現口袋裡有東西，
      請被告自己將口袋內的物品拿出來，被告從口袋拿出一糰
      衛生紙，裡面有海洛因（偵卷第16頁）等語。證人李韋達
      、朱邠晟則於原審訊問時結證稱：當天被告是穿深色長褲
      ，實際顏色、材質已經不記得，查獲過程中，沒有被告所
      稱，是警員將手伸到他口袋內拿出包有扣案海洛因的衛生
      紙的情形（原審卷第41頁反面、第42頁至第同頁反面）等
      語。由證人李健立、李韋達、朱邠晟前述證言，參以被告
      於檢察官訊問時供稱：其去幫小孩看腳踏車，看一看在買
      檳榔，就有警察圍過來（偵卷第43頁）等語，顯示其遭警
      盤查時，確正在購買檳榔允無疑義，本件查獲經過，乃證
      人李健立於98年2 月12日下午2 點左右，接獲有人將在臺
      北市○○○路與西園路交岔路口龍山寺捷運站前交易毒品
      之線報，而與證人李韋達、朱邠晟前往查緝，證人李健立
      基於被告將機車任意停放於和平西路紅線上，且於捷運站
      前與1 名男子短暫交談約30秒後，立即騎乘機車離去，顯
      非欲前往搭乘捷運，亦與一般相約於該處集合之朋友，多
      會閒聊數句之舉迥異等種種跡象，而判斷被告可能持有毒
      品，並於被告騎乘機車離去時，與證人李韋達、朱邠晟在
      後追躡，及至同日下午3 點30分左右，趁被告在臺北市○
      ○○路與梧州街口下車欲購買檳榔時上前盤查，證人李健
      立因發現被告之長褲前右側口袋隆起，露有犯罪痕跡，顯
      可疑持有毒品，被告當時即屬準現行犯。據此，證人李健
      立為逮捕被告，命被告取出口袋內之物品，而發現被告取
      出之衛生紙糰內藏放海洛因1 包，予以扣案，應符合刑事
      訴訟法第130 條附帶搜索之要件。且被告當時之行動既已
      遭證人李健立、李韋達、朱邠晟控制，無法任意離去，不
      論其係依證人李健立之命，始取出藏放海洛因之衛生紙糰
      ，或依其所辯，係證人李韋達、朱邠晟自其口袋中取出，
      法律效果均無不同。至搜索扣押筆錄（偵卷第11頁）雖贅
      予勾選「所有人或保管人任意提出或交付之物予以扣押」
      ，惟不影響本件屬附帶搜索之認定，附此敘明。
（三）綜上所述，本件警員實施之搜索，並無何違法之處，其因
      搜索所扣得之海洛因1 包，自有證據能力。
貳、實體部分：
一、被告甲○○於原審及上訴狀中，均否認於前述時、地持有扣
    案海洛因犯行，辯稱：是警察栽贓，扣案海洛因是警察從其
    口袋拿出來，警察搜索不合法，不知道海洛因未為何會在口
    袋裡云云。然查：
（一）扣案白色粉末1 包（淨重0.029 公克，驗餘淨重0.0284公
      克，空包裝1 個重0.33公克），經交通部民用航空局航空
      醫務中心鑑定結果，含有海洛因成分，屬毒品危害防制條
      例第2 條第2 項第1 款第一級毒品之情，有該中心98年2
      月27日航藥鑑字第0980976 號鑑定書可證，堪認屬實。
（二）扣案海洛因1 包係證人李健立於98年2 月12日下午3 點多
      左右，在臺北市○○○路與西園路交岔路口龍山寺捷運站
      前，見被告與真實姓名年籍均不詳之成年男子交談約30秒
      後立即騎乘機車離去，懷疑被告與該名男子即為線報所稱
      在交易毒品之人，遂與證人李韋達、朱邠晟共同在後追躡
      ，及至同日下午3 點30分左右，在臺北市○○○路與梧州
      街口，依法執行附帶搜索，自被告穿著之長褲前右側口袋
      內扣得等情，已詳述於前，並有扣案海洛因1 包（包括用
      以遮掩之衛生紙）之照片在卷可憑，已足以認定被告有持
      有扣案海洛因之事實。
（三）本件搜索扣押筆錄（偵卷第11頁至第13頁）、收據（同卷
      第14頁）等文書，均由被告親自簽名等情，業據被告於警
      詢時供承在卷（偵卷第9 頁），參以證人李健立於檢察官
      訊問時證稱：被告說重點是要抓賣方，他有聯絡賣方，但
      聯絡不到，到派出所後要求不要送他，其不答應，開始寫
      筆錄，被告就不配合（偵卷第35頁）等語，及被告於警詢
      時一概否認，僅稱將向檢察官說明事實（偵卷第8 頁至第
      9 頁）等供述，足認被告在搜索扣押筆錄、收據上簽名時
      ，對於扣案海洛因係警員自其身上扣得之事實，並無疑慮
      ，直至正式接受警員詢問，發現將受刑事訴追時，始後悔
      簽署前述文件，並否認持有海洛因之事實。況以本件證人
      李健立、李韋達、朱邠晟與被告素不相識，其等於追躡被
      告前，復尚未特定查緝對象，自無事先備妥海洛因，刻意
      栽贓被告之可能。另參以被告於檢察官訊問時供稱「我有
      詢問過律師，律師說警察要有拍照或是攝影，才可以證明
      這個東西是我的，從我口袋拿出來的」（偵卷第50頁）、
      「就我的認知，警察應該隨身有帶手機，可以在現場進行
      蒐證」（偵卷第56頁）等語，顯見其乃因主觀上執意認本
      件無蒐證光碟存卷，即可僥倖免責，始一再為此抗辯，企
      圖脫免刑責，所辯顯屬杜撰，不足採信。
（四）綜上所述，本件證據明確，已可認定被告有事實欄所載持
      有第一級毒品海洛因犯行，應依法論科。
二、核被告所為，係犯毒品危害防制條例第11條第1 項持有第一
    級毒品罪。又被告曾有如事實欄所述之犯罪科刑執行完畢情
    形，有本院被告前案紀錄表1 份可參，其受有期徒刑執行完
    畢後，於5 年內再因故意犯本件有期徒刑以上之罪，為累犯
    ，依法加重其刑。
三、原審本於同上理由，適用刑事訴訟法第284 條之1 ，第299
    條第1 項前段，毒品危害防制條例第11條第1 項、第18條第
    1 項前段，刑法第11條前段、第47條第1 項、第41條第1 項
    前段等規定，審酌被告本次遭查獲之海洛因數量雖屬非鉅，
    惟其前已因持有海洛因犯行，遭判處有期徒刑4 月，卻仍再
    為本件犯行，顯未因前述刑之執行，心生警惕，又被告乃遭
    警員當場查獲持有海洛因犯行，竟執警員未能於執行職務時
    蒐證錄影，心存僥倖，任意抗辯，雖經警員於偵、審中數度
    到庭作證，仍飾詞否認等一切情狀，量處有期徒刑五月，並
    諭知易科罰金之折算標準，另說明扣案海洛因1 包（驗餘淨
    重0.0284公克）屬第一級毒品，不問屬於犯人與否，依毒品
    危害防制條例第18條第1 項前段規定諭知沒收銷燬之，至扣
    案海洛因之空包裝1 個（重0.33公克）有防止海洛因裸露、
    逸出及潮濕之功用，並便於攜帶，為供被告持有海洛因所用
    之物，且屬被告所有，應依刑法第38條第1 項第2 款宣告沒
    收，其認事用法，核無違誤，量刑亦屬妥適，被告上訴，空
    言否認犯行，為無理由，應予駁回。
四、被告經合法傳喚，無正當理由不到庭，爰不待其陳述逕行判
    決。
據上論斷，應依刑事訴訟法第368條、第371條判決如主文。
本案經檢察官王金聰到庭執行職務。
中    華    民    國    99    年    4     月    30    日
                  刑事第十庭審判長法  官  陳榮和
                                  法  官  李春地
                                  法  官  彭政章
以上正本證明與原本無異。
不得上訴。
                                  書記官  杜宜寧
中    華    民    國    99    年    4     月    30    日
附錄論罪科刑法條
毒品危害防制條例第11條第1項
持有第一級毒品者，處3 年以下有期徒刑、拘役或新臺幣5 萬元
以下罰金。

司法院資訊處製作；財團法人民間司法改革基金會備份。
